【裁判字號】    95,訴,8825
【裁判日期】    950927
【裁判案由】    請求平均分擔義務
【裁判全文】
臺灣臺北地方法院民事判決              95年度訴字第8825號
原      告  丙○○
訴訟代理人  張至剛律師
被      告  甲○○
訴訟代理人  丁○○
被      告  乙○○
上列當事人間請求平均分擔義務事件，本院於民國95年9月6日言
詞辯論終結，判決如下：
    主  文
被告甲○○、乙○○應各給付原告新臺幣貳佰萬元，及均自民國
九十二年七月三十一日起至清償日止，按年息百分之五計算之利
息。
訴訟費用由被告甲○○、乙○○各負擔二分之一。
本判決於原告各以新臺幣陸拾陸萬柒仟元，分別為被告甲○○、
乙○○供擔保後，得假執行。
    事實及理由
壹、原告起訴主張：訴外人台森國際股份有限公司（下稱台森公
    司）前於民國90年4月18日邀同訴外人金懋晉、原告丙○○
    及被告甲○○、乙○○等4人為連帶保證人，向訴外人國泰
    世華商業銀行股份有限公司（下稱國泰世華銀行）合併更名
    前之世華聯合商業銀行股份有限公司借款新臺幣（下同）
    1,300萬元。惟台森公司就上開借款，僅陸續償還500萬元，
    嗣上開借款期限屆至，台森公司尚欠800萬元未為清償，金
    懋晉、原告及被告甲○○、乙○○等4人復與國泰世華銀行
    簽訂增補契約，就前開台森公司未清償之800萬元續為連帶
    保證，詎其後台森公司仍未依約還款，國泰世華銀行遂於92
    年7月30日就原告為供上開借款之擔保而出質之定存單，行
    使權利質權取償800萬元，故被告甲○○、乙○○在原告向
    國泰世華銀行清償800萬元之範圍內，同免其責任，依民法
    第280條前段、第281條第1項規定，被告甲○○、乙○○各
    應分擔200萬元之義務（800萬元/4人=200萬元/人），並均
    自其等免責時起（即92年7月30日起）之利息。爰依民法第
    748條、第281條第1項等規定起訴請求，並聲明：(一)被告甲
    ○○、乙○○應各給付原告200萬元，及均自92年7月31日起
    至清償日止，按年息5%計算之利息；(二)陳明願供擔保，請准
    宣告假執行。
貳、被告甲○○、乙○○對於保證書與增補契約上，渠等簽名之
    真正，以及渠等均為台森公司向國泰世華銀行借款債務之連
    帶保證人之事實，均無爭執，惟辯稱：台森公司向國泰世華
    銀行借款，自始即由原告1人單獨申請辦理，國泰世華銀行
    亦因原告提供等值之定存單設質作為擔保，始核貸予台森公
    司，是應由原告負擔全部保證責任，渠等僅是應原告之邀擔
    任形式上之保證人而已，故依兩造間之本意，渠等無須與原
    告平均分擔義務。又原告對台森公司行使保證人之代位權，
    就其代償之800萬元，已獲勝訴判決確定，是原告既已向主
    債務人台森公司請求返還800萬元，即不得再向渠等請求平
    均分擔義務云云。並聲明：駁回原告之訴及其假執行之聲請
    。
、得心證之理由：
一、查本件原告起訴主張台森公司前於90年4月18日邀同訴外人
    金懋晉、原告與被告2人為連帶保證人，向國泰世華銀行借
    款1,300萬元，並由原告提供同額定存單設定質權供擔保，
    惟上開借款期限屆至，台森公司尚欠800萬元未為清償，金
    懋晉、原告及被告2人遂再與國泰世華銀行簽訂增補契約，
    就台森公司尚未清償之800萬元續為連帶保證，詎其後台森
    公司仍未依約還款等事實，已據原告提出保證書、增補契約
    、代位清償證明書及行使質權抵銷債權金額計算書等件為證
    （本院卷第6頁至第9頁參照），且均為被告甲○○、乙○○
    所不爭執（本院卷第15頁、第22頁參照），故上開原告主張
    之事實，自堪信為真實。
二、次查，原告又主張國泰世華銀行於92年7月30日，就上開原
    告供擔保之定存單行使權利質權，共取償800萬元，被告甲
    ○○、乙○○在原告清償之800萬元範圍內，因而同免責任
    ，渠等應與原告平均分擔義務，各應償還原告200萬元，及
    均自渠等免責時起之利息等語，惟被告甲○○、乙○○則
    以前揭情辭置辯，故本件兩造之爭點厥為：兩造相互間是否
    應平均分擔其等對於國泰世華銀行所負連帶保證債務？茲審
    究如後。
三、按數人保證同一債務者，謂之共同保證。又數人保證同一債
    務者，除契約另有訂定外，應連帶負保證責任；連帶債務人
    相互間，除法律另有規定或契約另有訂定外，應平均分擔義
    務；連帶債務人中之一人，因清償、代物清償、提存、抵銷
    或混同，致他債務人同免責任者，得向他債務人請求償還各
    自分擔之部分，並自免責時起之利息。民法第748條、第280
    條前段、第281條第1項亦分別定有明文。是以，除共同保證
    人間另有約定外，上開連帶債務人平均分擔義務及求償權之
    規定，在共同保證人間，自應有其適用。經查，兩造同為前
    開台森公司向國泰世華銀行借款債務之連帶保證人之事實，
    既為被告甲○○、乙○○所不爭執，則依上開說明，除兩造
    間另有約定外，兩造間之內部關係，即為所謂共同保證，應
    適用民法連帶債務之規定，故兩造相互間自應平均分擔義務
    。被告甲○○、乙○○雖辯稱兩造間之本意係由原告單獨負
    擔保證債務，渠等僅為形式上之保證人而已云云，惟渠等並
    未就此有利於己之事實，舉證以實其說，是渠等上開所辯，
    自不足採。次查，原告主張前開台森公司對國泰世華銀行之
    借款債務屆期，尚欠800萬元未清償，國泰世華銀行復已於
    92年7月30日，就原告供擔保設質之定存單，行使權利質權
    取償800萬元之事實，亦有原告提出之代位清償證明書、行
    使質權抵銷債權金額計算書附卷可憑（本院卷第8、9頁參照
    ），故堪信原告已於92年7月30日清償兩造所負全部保證債
    務，被告甲○○、乙○○並因此同免連帶保證之責。從而，
    依首揭民法規定，被告甲○○、乙○○即應各按渠等內部分
    擔部分，即200萬元（800萬元/4人=200萬元/人），各對原
    告負償還之責，及均自渠等免責時起（即92年7月30日）之
    利息。
四、至被告甲○○、乙○○雖又抗辯原告已對台森公司行使代位
    權，且已獲勝訴判決確定，不得再向渠等請求平均分擔義務
    云云。然保證人為主債務人向債權人清償後，對主債務人之
    求償權或代位權，與數人保證同一債務，應負連帶保證責任
    ，其一保證人對其他保證人所基於連帶債務之規定而生之求
    償權，係不同之權利，不可混為一談，最高法院著有72年度
    台上字第3117號判決意旨足資參照；另數人保證同一債務，
    依民法第748條規定應連帶負保證責任者，保證人中之一人
    ，因清償致他保證人同免責任時，依同法第281條第1項規定
    ，該清償之保證人得向他保證人求償之分擔部分，係指保證
    人間內部分擔之部分而言，保證人與主債務人間則無分擔部
    分可言，亦有最高法院81年度台上字第38號判決意旨可參。
    是依前揭判決意旨，縱因原告已向國泰世華銀行清償，而得
    承受國泰世華銀行對於台森公司之借款債權，原告與台森公
    司間既不發生內部分擔問題，亦無礙於原告依連帶債務之規
    定對被告等其他連帶債務人行使求償權，因此，被告甲○○
    、乙○○辯稱因原告對主債務人台森公司之代位權訴訟，已
    獲勝訴確定，原告即不得再請求渠等平均分擔義務云云，洵
    屬無據，亦不足採信。
五、綜上所述，兩造相互間應平均分擔其等對於國泰世華銀行所
    負連帶保證債務，從而，原告依民法第748條、第281條第1
    項等規定，請求被告甲○○、乙○○應各給付原告200萬元
    ，並均自92年7月31日起至清償日止，按年息5%計算之利息
    ，為有理由，應予准許。
六、原告陳明願供擔保，請求宣告假執行，核無不合，茲酌定相
    當之擔保金額，予以准許。
肆、本件事證已臻明確，兩造其餘攻擊、防禦方法及所為之立證
    ，均核與判決之結果不生影響，爰不一一論述，併此敘明。
伍、據上論結，本件原告之訴為有理由，依民事訴訟法第85條第
    1項前段、第390條第2項，判決如主文。
中    華    民    國    95    年    9     月    27    日
                  民事第六庭    法  官  楊晉佳
以上正本係照原本作成。
如不服本判決，應於送達後20日內依對造人數檢具繕本向本院提
出上訴狀上訴於臺灣高等法院。
中    華    民    國    95    年    9     月    27    日
                                書記官  朱俶伶


司法院資訊處製作；財團法人民間司法改革基金會備份。
